臺灣高等法院民事判決　九十一年度上易字第八六三號
　　上　訴　人　潯陽企業有限公司
　　法定代理人　林秀
　　訴訟代理人　高輝煌
　　被 上訴 人　甲○○
　　　　　　　　乙○○
右當事人間給付居間報酬事件，上訴人對於中華民國九十一年八月十三日臺灣臺北地
方法院九十一年度訴字第三二七九號第一審判決提起上訴，本院判決如左：
    主    文
上訴駁回。
第二審訴訟費用由上訴人負擔。
    事實及理由
一、本件上訴人主張：被上訴人將其所有坐落台北市○○區○○段三小段六二四之一
　　號土地及其上建號三０四九、三０五０號即門牌號碼台北市○○路三九七巷十九
　　弄三二號七樓、三二號七樓之一建物及車位Ｂ２十三號（下稱系爭房地），口頭
　　委託上訴人出售，約定以成交價百分之三為服務報酬，俟被上訴人與其他仲介公
　　司就系爭房地之託售期滿後，再補訂書面契約。詎民國九十一年四月四日上訴人
　　媒介訴外人劉文華與被上訴人訂立買賣契約後，被上訴人竟不依約給付服務報酬
　　，而系爭房地之成交價為新台幣（下同）二千九百五十萬元，百分之三之服務報
　　酬為八十八萬五千元，爰依居間之法律關係求為命被上訴人連帶如數給付本息等
　　情。原審判決被上訴人應給付上訴人五十萬元本息，而駁回上訴人其餘之訴，上
　　訴人不服，就其敗訴部分在後開上訴聲明之範圍內提起上訴，並上訴聲明(一)原判
　　決關於駁回上訴人後開第二項部分之訴廢棄。(二)前開廢棄部分，被上訴人應再給
　　付上訴人三十八萬五千元及自九十一年四月十九日起至清償日止按年息百分之五
　　計算之利息，就其敗訴部分超過前開上訴聲明部分，則未據聲明不服。另被上訴
　　人就其敗訴部分，亦未據聲明不服。
二、被上訴人則以：上訴人雖曾介紹訴外人劉文華與被上訴人訂約購買系爭房地，惟
    劉文華已於九十一年四月六日與被上訴人解除買賣契約。又被上訴人僅口頭承諾
    若系爭房地成交願給付上訴人五十萬元之報酬，並未同意以成交價百分之三作為
    報酬等語，資為抗辯。並答辯聲明駁回上訴人之上訴。
三、兩造不爭之事實：
　　查上訴人主張被上訴人口頭委託上訴人出售被上訴人所有坐落台北市○○區○○
　　段三小段六二四之一號土地及建號三０四九號、三０五０號即門牌台北市○○路
　　三九七巷十九弄三二號七樓、三二號七樓之一號建物及車位Ｂ２十三號，嗣上訴
　　人於九十一年四月四日媒介訴外人劉文華與被上訴人訂立買賣契約等情，業據提
　　出與所述相符之不動產買賣契約書、定金收據、土地建物登記簿謄本（見原審卷
　　第二十一～三十三頁），被上訴人亦不爭執，自堪信為真實。
四、兩造爭執要旨：(一)本件兩造是否有口頭約定報酬為成交價之百分之三？(二)被上訴
    人有無依同業慣例給付按成交價百分之三給付報酬之義務？經查：
　(一)上訴人主張兩造曾口頭約定以成交價百分之三作為居間報酬，為被上訴人所否認
    ，上訴人就兩造曾為上開之約定未舉證以實其說，此部分主張，尚乏依據。
　(二)又上訴人主張依同業慣例給付按成交價百分之三給付報酬，雖據上訴人提出多件
    房地產委託銷售契約書為證（見原審卷第五十六～六十一頁），主張其與其他客
    戶約定之仲介報酬都是百分之三至百分之四云云，然查民法第一條所謂「民事，
    法律所未規定者，依習慣．．．。」此習慣應指習慣法而言，而「習慣法之成立
    ，須以多年慣行之事實及普通一般人之確信心為其基礎」，上訴人所述居間報酬
    為成交價百分之三，為商業習慣，尚非多年慣行之事實，且非普通一般人所確信
    ，何況上訴人所提出之委託書中，有百分之三，亦有百分之四者，何能謂百分之
    三已成為習慣，又其收取百分之四者（如原審卷第六十一頁），是否與商業習慣
　　不符？有無超收之情事？上訴人此項主張亦乏依據。
五、綜上所述，本件被上訴人並無約定或依習慣應給付系爭房地成交價百分之三即八
    十八萬五千元之義務。惟其已認諾之五十萬元本息部分仍應負責。從而，上訴人
    求為判命被上訴人再給付三十八萬五千元本息，尚乏依據；不應准許，原審判決
　　駁回上訴人此部分之訴，核無不合，上訴論旨，仍執陳詞，指摘原判決此部分不
　　當，聲明廢棄改判為無理由，應予駁回上訴。
六、據上論結，本件上訴為無理由，依民事訴訟法第四百四十九條第一項、第七十八
　　條，判決如主文。
中　　華　　民　　國　　九十一　　年　　　十二　　　月　　　　三　　　　日
　　　　　　　　　　　　　　　民　事　第　八　庭
　　　　　　　　　　　　　　　　　審判長法　官　鄭　三　源
　　　　　　　　　　　　　　　　　　　　法　官　王　淇　梓
　　　　　　　　　　　　　　　　　　　　法　官　郭　松　濤
右正本係照原本作成。
不得上訴。
中　　華　　民　　國　　九十一　　年　　　十二　　　月　　　　五　　　　日
　　　　　　　　　　　　　　　　　　　　書記官　方　素　珍
